【裁判字號】    96,易,6179
【裁判日期】    970507
【裁判案由】    詐欺
【裁判全文】
臺灣臺中地方法院刑事判決              96年度易字第6179號
公  訴  人  臺灣臺中地方法院檢察署檢察官
被      告  乙○○
上列被告因詐欺案件，經檢察官提起公訴（96年度偵字第26390
號），本院判決如下：
    主    文
乙○○幫助意圖為自己不法之所有，以詐術使人將本人之物交付
，處有期徒刑肆月，如易科罰金，以新臺幣壹仟元折算壹日。
    犯罪事實
一、乙○○能預見將自己帳戶存摺、金融卡及密碼交付予不詳身
    分之成年人使用，足供他人作為詐騙財物匯款之工具，竟仍
    基於幫助他人詐欺取財之不確定故意，於民國九十六年九月
    二十八日前之某時，在不詳地點，將其所有開設於臺北富邦
    商業銀行北臺中分行（下稱富邦銀行）帳號0000000
    00000000號帳戶 (以下簡稱富邦銀行帳戶)之存摺
    、金融卡及密碼，交付予不詳姓名年籍之詐騙集團成年成員
    ，而容任該成員及其所屬之詐騙集團使用作為詐欺取財之工
    具。詐騙集團取得上開存摺、密碼及金融卡後，竟基於意圖
    為自己不法所有之犯意，於九十六年九月二十七日某時，以
    電話方式，向丙○○佯稱：丙○○簽錯網路購物取貨單，必
    須前往自動櫃員機操作等語，致丙○○因不疑有他，隨即分
    別於同日二十三時四十三分許，及二十三時四十六分許，在
    位於臺中縣豐原市某處之富邦銀行，以匯款方式，將新臺幣
    （下同）六千元、四千元匯至上揭帳戶後，又於同月二十八
    日凌晨一時六分許，至位於臺中縣豐原市○○路五百九十四
    號之二之水源郵局，以匯款方式將一萬三千零十三元，匯至
    上揭帳戶而遭人提領。嗣因丙○○察覺有異，乃報警循線查
    獲。
二、案經臺中縣警察局太平分局報告臺灣臺中地方法院檢察署檢
    察官偵查起訴。
    理  由
壹、程序方面：
一、按刑事訴訟法第一百五十九條第一項規定：「被告以外之人
    於審判外之言詞或書面陳述，除法律有規定者外，不得作為
    證據。」其立法意旨，乃在於確保被告之反詰問權。同法第
    一百五十九條之五第一項規定：「被告以外之人於審判外之
    陳述，雖不符前四條之規定（同法第一百五十九條之一至第
    一百五十九條之四），而經當事人於審判程序同意作為證據
    ，法院審酌該言詞陳述或書面陳述作成時之情況，認為適當
    者，亦得為證據。」同法條第二項規定：「當事人、代理人
    或辯護人於法院調查證據時，知有刑事訴訟法第一百五十九
    條第一項不得為證據之情形，而未於言詞辯論終結前聲明異
    議者，視為有前項之同意。」其立法意旨，則在於確認當事
    人對於傳聞證據有處分權，得放棄反對詰問權，同意傳聞證
    據可作為證據；但因我刑事訴訟法尚非採澈底之當事人進行
    主義，乃又限制以法院認為適當者，始得為證據。因此，當
    事人同意或依法視為同意某項傳聞證據作為證據使用者，實
    質上即表示有反對詰問權之當事人已放棄其反對詰問權，如
    法院認為適當，不論該傳聞證據是否具備刑事訴訟法第一百
    五十九條之一至第一百五十九條之四所定情形，均容許作為
    證據；換言之，當事人放棄對原陳述人行使反對詰問權者，
    屬於證據傳聞性之解除行為，如法院認為適當，即容許該傳
    聞證據作為證據，不以未具備刑事訴訟法第一百五十九條之
    一至第一百五十九條之四所定情形為前提，非常上訴意旨認
    以未具備該等情形為前提，尚有誤解。又法院於何種情況，
    得認為適當，應審酌該傳聞證據作成時之情況，如該傳聞證
    據之證明力明顯過低或係違法取得，即得認為欠缺適當性；
    惟是否適當之判斷，係以當事人同意或視為同意為前提，即
    當事人已無爭議，故法院除於審理過程中察覺該傳聞證據之
    作成欠缺適當性外，毋庸特別調查，而僅就書面記載之方式
    及其外觀審查，認為無問題而具有適當性即可，最高法院九
    十七年度臺非字第五號判決意旨參照。
二、查被告乙○○對於本判決所引用之下列各項證據方法之證據
    能力，於本院審理時均表示無意見而不爭執其證據能力，視
    為有刑事訴訟法第一百五十九條之五第一項之同意，揆諸前
    開說明，該等被告以外之人於審判外所為言詞或書面陳述，
    其證據傳聞性已解除；且由本院歷次審理過程觀之，並未察
    覺前開傳聞證據之作成欠缺適當性，且由該等傳聞證據之筆
    錄或文書記載方式及其外觀審查，其等之作成亦無問題而有
    適當性，依刑事訴訟法第一百五十九條之五之規定，自得作
    為證據，合先敘明。
貳、實體方面：
一、訊據被告乙○○（以下簡稱被告）矢口否認有何幫助詐欺取
    財之犯意，辯稱：當時伊係因要辦理貸款故開立該帳戶，但
    貸款還清後即未再使用，均將存摺、金融卡及密碼置於家中
    ，伊直至銀行通知始知上揭帳戶已不見云云。然查：
(一)、被告於本院審理時自承除擁有本件存摺外，尚有其它銀行
      之存摺、金融卡，亦同時置於家中神桌下之抽屜內，卻僅
      有本件存摺及金融卡遭竊，其餘帳戶之存摺、金融卡均未
      不見等語（本院卷第三十二頁），衡之常情，若被告所言
      屬實，則竊賊何以僅竊取本件存摺，而棄其它存摺於不顧
      ？其所辯顯悖於常情，自不足採。
（二）又依被告上開帳戶之交易明細表所示，於九十五年九月九
      日將存款提領至餘額二十三元，約一年時間均未曾有任何
      交易紀錄，有交易明細表一紙在卷可稽。顯見，被告自九
      十五年九月九日後，該帳戶之交易往來已陷於停頓，上開
      帳戶對被告而言，處於可有可無之狀態，被告已約一年未
      使用該帳戶，將之提供他人使用，亦屬可能。
（三）再就金融卡密碼言之，被告自承係以「○○一一一二」即
      其生日為密碼，且將之書寫於金融卡上，與金融卡、存摺
      一起遭竊（本院卷第十六頁），然倘被告所言為真，以一
      般人之智識程序，自己之生日為密碼，簡單易記，何以需
      要大費周章另書於紙上，且被告又自承其所有之全部帳戶
      均使用同一密碼（本院卷第三十二頁），衡之常理，更無
      可能因害怕忘記而書寫密碼於金融卡之理，顯然另書於紙
      上之目的，係俾益取得存摺、金融卡之人，能順利使用該
      金融卡，益徵被告帳戶之存摺、金融卡及密碼，確係交付
      他人使用。
（四）再依一般社會常情，欲使用金融卡領取款項者，須於金融
      機構所設置之自動櫃員機上依指令操作，並輸入正確之密
      碼，方可順利領得款項，若非帳戶所有人同意、授權而告
      知金融卡密碼等情況，單純持有金融卡之人，欲隨機輸入
      號碼而領取款項之機會，縱使依舊制之磁條金融卡四位密
      碼（每位由○至九，即有○○○○至九九九九等不同之組
      合），不法之人任意輸入號碼而與正確之密碼相符者，機
      率微乎其微。
(五)、又本件被害人丙○○已於警詢中證述其遭詐欺取財之事實
      甚詳，並有被害人丙○○提出之臺北富邦銀行存摺類存款
      主檔內容查詢單、各類存款歷史對帳單各一份、臺北富邦
      銀行自動櫃員機交易明細表二紙及中華郵政公司自動櫃員
      機儲戶交易明細表等附卷可證，足見被害人丙○○確遭詐
      騙集團詐騙，將前揭款項匯入被告所有前開銀行帳戶內，
      而被告前開銀行帳戶確實係由詐欺集團使用作為詐騙金錢
      之帳戶，是本件事證明確，被告上開幫助詐欺犯行，應堪
      認定。
二、按刑法上之幫助犯，係指以幫助之意思，對於正犯資以助力
    ，而未參與實施犯罪之行為者而言（最高法院四十九年臺上
    字第七七號判例參照）。本件被告提供其所有之上開銀行帳
    戶之存摺、金融卡及密碼予不詳之詐騙集團成員作為詐欺取
    財所用，係基於幫助他人詐欺取財之不確定故意，且所為屬
    詐欺取財罪構成要件以外之行為，核其所為係犯刑法第三十
    條第一項前段、第三百三十九條第一項之詐欺罪之幫助犯，
    爰依同法第三十條第二項規定，按正犯之刑減輕之。又前開
    成年人等前開詐欺財財集團成員間所為之前開詐欺取財犯行
    ，均各有犯意聯絡及行為分擔，固均各為共同正犯，惟幫助
    犯係從犯，從屬正犯而成立，刑法上既無「共同幫助」之情
    ，則被告所為之前揭幫助詐欺取財犯行，當亦無「幫助共同
    」之可言（司法院廳刑一字第一一○四號函亦同此見解）
    ，附此敘明。爰審酌被告提供帳戶供他人非法使用，使詐騙
    集團之成員易於得手，助長詐欺之犯罪風氣，嚴重危害社會
    治安，並使被害人丙○○遭詐騙，暨其於本院審理時仍未能
    坦承犯行之犯罪後態度，以及被告本身未實際參與本件詐欺
    取財之犯行，可責難性較小等一切情狀，量處如主文所示之
    刑，並諭知易科罰金之折算標準，以資懲儆。
據上論斷，據上論斷，應依刑事訴訟法第二百九十九條第一項前
段，刑法第三百三十九條第一項、第三十條第一項前段、第二項
，刑法第四十一條第一項前段，刑法施行法第一條之一第一項、
第二項前段，判決如主文。
本案經檢察官甲○○到庭執行職務。
中    華    民    國    97    年    5     月    7     日
                刑事第十一庭  審判長法  官  王世華
                                    法  官  丁智慧
                                    法  官  林慶郎
以上正本證明與原本無異
如不服本件判決，且有前述得提起上訴之情形，得自收受判決送
達之日起十日內，向本院提出上訴書狀（應敘述具體理由並附繕
本；倘上訴書狀如未敘述理由，應於上訴期間屆滿後二十日內補
提理由書於本院），上訴於第二審法院。
                                    書記官  廖日晟
中    華    民    國    97    年    5     月    7     日
附錄論罪科刑法條
中華民國刑法第339條
 (普通詐欺罪)
意圖為自己或第 3 人不法之所有，以詐術使人將本人或第 3 人
之物交付者，處五年以下有期徒刑、拘役或科或併科1000元以下
罰金。
以前項方法得財產上不法之利益或使第 3 人得之者，亦同。
前二項之未遂犯罰之。


司法院資訊處製作；財團法人民間司法改革基金會備份。
